【裁判字號】    89,台聲,379
【裁判日期】    890721
【裁判案由】    離婚等
【裁判全文】
最高法院民事裁定                                八十九年度台聲字第三七九號
    聲  請  人  甲○○
右聲請人因與乙○○間請求離婚等事件，對於中華民國八十九年二月二十五日本院裁
定（八十九年度台上字第四七三號），聲請再審，本院裁定如左：
    主  文
聲請駁回。
聲請訴訟費用由聲請人負擔。
    理  由
本件聲請人對於本院八十九年度台上字第四七三號確定裁定（下稱原確定裁定），主
張有民事訴訟法第四百九十六條第一項第一款、第二款及第十三款之情形，對之聲請
再審，其理由無非以：聲請人在前訴訟程序已具體指摘台灣高等法院八十八年度家上
字第二八○號判決（下稱第二審判決）違反民事訴訟法第一百八十二條、第一百九十
九條、第五百七十二條（聲請狀誤為第五百七十三條）及最高法院四十三年台抗字第
九五號、七十二年台上字第四七四八號判例，且前訴訟程序之第三審法院未依民事訴
訟法第四百四十四條第一項但書規定，命其補正，即以聲請人非對第二審判決之如何
違背法令有具體之指摘，而裁定駁回其第三審上訴，自有上開法條第一項第一款及第
二款所定之再審事由。又聲請人於前訴訟程序一再提出相對人乙○○與人通姦之證物
，且相對人及訴外人楊坤峰現均已被檢察官提起公訴，有起訴書可憑，故原確定裁定
並有同條項第十三款之再審事由等云云，為其論據。惟依民事訴訟法第四百七十一條
第一項之規定，提起第三審上訴，未於上訴狀內表明上訴理由，亦未於提起上訴後二
十日提出理由書，第二審法院本毋庸命其補正即得以裁定駁回之，是以前訴訟程序之
本院認聲請人之上訴理由，非對第二審判決之如何違背法令已有具體之指摘，而未命
其補正，以原確定裁定駁回其第三審上訴，自難謂適用法規顯有錯誤。次按對於第二
審判決上訴，其上訴狀或理由書所表明者，顯與民事訴訟法第四百六十八條、第四百
六十九條規定之情形不相合時，仍難認為已對第二審判決之違背法令有具體之指摘，
其上訴自難認為合法。查聲請人在前訴訟程序指摘第二審判決違反民事訴訟法規定及
本院判例，原確定裁定以聲請人在前訴訟程序之事實審未提起反訴，且相對人係以不
堪同居之虐待訴請離婚，因認聲請人上開指摘非屬合法表明上訴理由，而謂其上訴為
不合法，依上說明，亦難謂適用法規顯有錯誤。又原確定裁定認聲請人提起第三審上
訴為不合法，而於主文諭示駁回其上訴，其理由與主文自無矛盾之可言。末按所謂當
事人發見未經斟酌之證物或得使用該證物，係指前訴訟程序事實審之言詞辯論終結前
已存在之證物，因當事人不知有此，致未經斟酌，現始知之，或雖知有此而不能使用
，現始得使用者而言。查聲請人主張其發見未經斟酌或得使用之相對人與人通姦之證
物，於前訴訟程序事實審之言詞辯論終結前或未存在，或已據聲請人提出，揆諸上開
說明，自不得以之為再審理由。矧依原確定裁定前揭之理由，聲請人所提之相對人與
人通姦之證物，對其提起第三審上訴是否合法表明上訴理由，不生影響，亦即如經斟
酌並不能受較有利益之裁判，依民事訴訟法第四百九十六條第一項第十三款但書之規
定，亦不得據以對原確定裁定聲請再審。綜上所述，原確定裁定既無聲請人主張之再
審事由，其對之聲請再審，難謂為有理由。
據上論結，本件聲請為無理由。依民事訴訟法第九十五條、第七十八條，裁定如主文
。
中      華      民      國    八十九    年      七      月    二十一    日
                              最高法院民事第一庭
                                  審判長法官  李  錦  豐
                                        法官  楊  鼎  章
                                        法官  吳  麗  女
                                        法官  蘇  達  志
                                        法官  顏  南  全
      右正本證明與原本無異
                                              書  記  官
中      華      民      國    八十九    年      八      月      九      日


司法院資訊處製作；財團法人民間司法改革基金會備份。
